【裁判字號】    98,審易,2797
【裁判日期】    981123
【裁判案由】    詐欺
【裁判全文】
臺灣高雄地方法院刑事判決            98年度審易字第2797號
公  訴  人  臺灣臺南地方法院檢察署檢察官
被      告  丙○○○
上列被告因詐欺案件，經臺灣臺南地方法院檢察署檢察官向臺灣
臺南地方法院聲請簡易判決處刑（98年度偵字第7900號），經臺
灣臺南地方法院為管轄錯誤之判決，移送本院後，本院認不宜以
簡易判決處刑，改依通常程序審理，判決如下：
    主  文
本件免訴。
    理  由
一、原聲請簡易判決處刑意旨略以：被告丙○○○預見交付行動
    電話門號予他人使用，將可幫助犯罪集團成員持以行騙，並
    藉此逃避檢警人員之追緝，竟仍基於幫助詐欺取財之不確定
    故意，將其所申辦之行動電話門號0000000000號之SIM 卡，
    於民國97年6 月23日在高雄市○○路上之遠傳電信門市旁，
    以新臺幣（下同）2000元的代價，交付予真實姓名、年籍均
    不詳之成年男子使用。該成年男子及其所屬詐騙集團，即共
    同意圖為自己不法所有，先將上開丙○○○所申辦之手機門
    號，於97年12月間刊登於貸款廣告上，以吸引不知情之大眾
    撥打上開手機門號申辦貸款，並佯以欲借款需交付金融帳戶
    之存摺、提款卡及密碼，向唐沂（另為不起訴處分）騙取其
    所申請之玉山商業銀行永康分行帳號0000000000000 號帳戶
    （下稱玉山銀行帳戶）及台新國際商業銀行帳號0000000000
    0000號帳戶（下稱台新銀行帳戶）之存摺、提款卡及密碼。
    而詐騙集團收受上揭帳戶之存摺、提款卡及密碼後，共同基
    於意圖為自己不法所有之犯意聯絡，於(一)98年3 月13日晚間
    8 時許撥打電話予甲○○，佯稱其先前網路購物付款方式設
    定錯誤，需至自動提款機操錯變更設定，致甲○○陷於錯誤
    ，遂依指示操作提款機並先後匯款共93,000元至上開唐沂所
    提供之台新銀行之帳戶內。(二)同年月14日下午3 時許撥打電
    話予王侑萱，佯稱其先前網路購物付款方式設定錯誤，需至
    自動提款機操錯變更設定，致王侑萱陷於錯誤，遂依指示操
    作提款機並匯款6,817 元至上開唐沂所提供之玉山銀行之帳
    戶內。(三)同年月14日晚間9 時許撥打電話予乙○○，佯稱其
    先前網路購物付款方式設定錯誤，需至自動提款機操錯變更
    設定，致乙○○陷於錯誤，遂依指示操作提款機並匯款4,83
    0 元至上開唐沂所提供之玉山銀行之帳戶內。嗣經甲○○、
    王侑萱及乙○○發現有異，始知受騙，遂報警查獲等語，因
    認被告涉犯刑法第30條第1 項、第339 條第1 項之幫助詐欺
    取財罪嫌。
二、按案件曾經判決確定者，應諭知免訴之判決，並得不經言詞
    辯論為之，刑事訴訟法第302 條第1 款、第307 條，分別定
    有明文。又訴訟上所謂一事不再理之原則，關於實質上一罪
    或裁判上一罪，亦均有其適用，有最高法院60年台非字第77
    號判例要旨足資參照。又所稱同一案件包括事實上及法律上
    同一案件，係指所訴彼此兩案為同一被告，其被訴之犯罪事
    實亦屬同一者而言，至案件是否同一，應從被告與犯罪事實
    二方面觀察，實質上或裁判上一罪，其基本事實或有差異，
    惟在實體法上為一罪，刑罰權僅為單一，其在法律上之事實
    關係既屬單一，具有不可分性，則檢察官雖僅就其犯罪事實
    一部起訴，效力仍及於全部，亦不失為同一案件，故就想像
    競合犯等之犯罪事實一部提起公訴，依審判不可分原則，其
    效力及於全部，其他部分自不得再行提起公訴。
三、查被告前被訴「丙○○○預見將行動電話門號SIM 卡，交付
    與不詳身分之成年人使用，足供他人作為詐欺取財匯款之聯
    絡工具，見報載廣告辦行動電話門號可以換現金，可能係詐
    欺集團收購門號SIM 卡，竟仍基於幫助他人犯罪之不確定故
    意，於97年6 月23日，在高雄市○○路上之某不詳手機門市
    店，申辦行動電話門號0000000000號門號後，將該門號之SI
    M 卡交由該門市店之不詳成年男子，而取得2000元及手機1
    支。該不詳成年人所屬之詐騙集團成員隨即意圖為自己或他
    人不法之所有，並基於詐欺取財之犯意，以上開0000000000
    號門號為聯絡電話，在報紙上刊登「銀行專家」貸款廣告，
    向貸款者訛稱需提供帳戶存摺、提款卡以供匯款為幌，實際
    上則騙取他人之帳戶存摺及提款卡（含密碼）。嗣王明勳預
    見將金融機構帳戶之存摺、提款卡及密碼等帳戶資料交付與
    不詳身分之成年人使用，足供他人作為詐欺取財匯款之工具
    ，見上開貸款廣告，而以上開0000000000號行動電話門號與
    對方聯絡後，預見對方要求提供存摺、提款卡（含密碼）不
    符合常理，竟仍基於幫助他人犯罪之不確定故意，於98年3
    月10日下午5 時許，在臺中市○○○路○ 段之空軍一號觀光
    巴士臺中港路分站，將其所有臺灣中小企業銀行太平分行帳
    號000-00000000000 號帳戶之存摺、提款卡（含密碼），以
    郵寄之方式，寄送至空軍一號觀光巴士三重站，而交付與真
    實姓名年籍不詳之成年人，容任他人作為詐欺取財之工具。
    該不詳成年人所屬之詐騙集團成員隨即意圖為自己或他人不
    法之所有，並基於詐欺取財之犯意，於網路上虛偽刊登貸款
    廣告。嗣陳靜慧於98年3 月10日13時許，上網瀏覽到上揭貸
    款廣告，撥打廣告上所載電話與對方聯絡後，即有真實姓名
    年籍不詳自稱「林先生」之男子，向陳靜慧訛稱：辦貸款需
    要提供銀行帳戶存摺、提款卡（含密碼），並要先收取公證
    費、律師費、訴訟費、保證費云云，要求陳靜慧匯款，致使
    陳靜慧陷於錯誤，除郵寄其所有之玉山銀行帳號0000000000
    000 號帳戶存摺、提款卡與該不詳成年男子外，並於98年3
    月11日，陸續匯款至其自己所有之前揭玉山銀行帳戶內，共
    計9 萬4000元，另陳靜慧於同日，委請其姊陳雅淑於同日18
    時22分許，匯款2 萬元至王明勳之上開帳戶內；並委請其同
    事、朋友陸續匯款1 萬3000元、1000元、1 萬6000元、3 萬
    元共計6 萬元至王明勳之上開帳戶內」，所涉刑法第30條第
    1 項、第339 條第1 項之幫助詐欺罪嫌，業經臺灣臺中地方
    法院檢察署檢察官以98年度偵字第11972 號聲請簡易判決處
    刑，並由臺灣臺中地方法院於98年9 月21日以98年度中簡字
    第2677號判處有期徒刑拘役30日確定在案（下稱前案），有
    上開判決及臺灣高等法院被告前案紀錄表1 紙在卷可參。
四、查被告於97年6 月23日申辦遠傳電信手機門號0000000000號
    ，有上開門號之通聯調閱查詢單1 紙可參（見臺南市警察局
    第一分局警卷第30頁），申辦後即將該門號以2000元出售交
    付予真實姓名、年籍均不詳成年男子使用，業據被告於警詢
    時供述在卷（見臺南市警察局第一分局警卷第9 頁），被告
    將該手機門號出售交付予不詳成年男子之日期及對象，核與
    被告前案交付出售手機門號0000000000號相同；是被告將手
    機門號0000000000號出售交付之時間、地點，既與前案認定
    相同，則無論取得該手機門號之人將之如何作為詐欺取財工
    具使用，被告仍均僅有一交付之幫助行為，其以此一幫助行
    為幫助他人實施詐欺取財犯行，因而於本案及前案中分別侵
    犯不同被害人之財產法益，是本案與前案，係具有裁判上一
    罪之想像競合犯關係，本案應為前案確定判決之既判力效力
    所及。揆諸前開說明，本件爰不經言詞辯論，逕行諭知免訴
    之判決。
據上論結，應依刑事訴訟法第452 條、第302 條第1 款、第307
條，判決如主文。
中    華    民    國    98    年    11    月    23    日
                  刑事第十庭  審判長  法  官  孫啟強
                                      法  官  高增泓
                                      法  官  顏銀秋
以上正本證明與原本無異。
如不服本判決應於收受送達後10日內向本院提出上訴書狀，並應
敘述具體理由；如未敘述上訴理由者，應於上訴期間屆滿後20日
內向本院補提理由書（均須按他造當事人之人數附繕本）「切勿
逕送上級法院」。
中    華    民    國    98    年    11    月    23    日
                                      書記官  林豐富


司法院資訊處製作；財團法人民間司法改革基金會備份。
